臺灣雲林地方法院民事判決　九十年訴字第六○一號
　　原　　　告　甲○○
　　被　　　告　雲林縣虎尾鎮農會
　　法定代理人　林景堂
右當事人間請求損害賠償事件，本院判決如左：
    主    文
原告之訴及假執行之聲請均駁回。
訴訟費用由原告負擔。
    事    實
甲、原告方面：
  一、聲明：被告應給付原告新台幣（下同）二百四十二萬元及自起訴狀繕本送達之
      翌日起至清償日止按年息百分之五計算之利息，並願供擔保請准為假執行之宣
      告。
  二、陳述：
    （一）原告於民國八十九年十一月二十八日起，以每月二萬元之代價，將豬肉寄
          託於被告經營之冷凍庫，並由被告設置管理人員負責照管冷凍庫之溫度及
          防止宵小偷竊。詎九十年五月二十三日晚間約十一時至十二時許，原告託
          存在該冷凍庫之大排九千七百三十一點八公斤（每公斤一百元）、前腿肉
          七千八百七十點四公斤（每公斤八十元）、蹄膀五千一百二十三公斤（每
          公斤七十元）、排骨一千七百九十四點二公斤（每公斤九十元）、碎肉二
          千六百四十二點四公斤（每公斤七十元）、梅花肉二千一百八十六點二公
          斤（每公斤一百一十元），均因被告未善盡善良管理人之責任，致遭人偷
          竊，合計共損失二百五十四萬八千三百五十元，原告僅請求其中二百四十
          二萬元損失。
    （二）本件原告與被告所簽立之契約雖名為「承租契約書」，但依契約書第六條
          ：「貨品冷藏度數由承租人標示，本會冷藏（凍）庫管理員依照承租人標
          示冷藏（凍）度數操作，如承租人要求變動冷藏（凍）度數應與冷藏（凍
          ）庫管理員會同並於溫度紀錄卡上蓋章以示負責」，則被告為管理冷凍庫
          設有冷藏（凍）庫管理員，是原告與被告簽立之契約，顯非單純之租賃契
          約，而係倉庫契約。又據現場勘驗結果，原告承租之冷凍庫係位於被告所
          支配管理之場區內，自大門進入後經過聯合社購物中心，及被告經營之米
          食加工廠，始可到達冷凍庫，其值班室即設於可監看冷凍庫出入情形之米
          食加工廠內，而米食加工廠及冷凍庫皆位在被告支配管領之範圍內，依誠
          實信用原則，自應由被告善盡交易上必要注意及負責巡視冷凍庫安全，以
          保護原告之財產上利益。再者，被告於原告物品失竊後，即在冷凍庫大門
          外裝設監視器，顯見被告亦認本身有防止冷凍庫遭竊之義務。而事實上，
          當時原告之所以向被告承租冷凍庫，即係考量冷凍庫位於被告支配管領之
          場區內部，且設有管理員維護場區安全。
    （三）又被告設置管理員操作冷藏（凍）度數，及負責巡視冷凍場區，防止竊賊
          侵入偷竊，乃係為他人處理事務，其法律性質應屬委任，是本件應非單純
          之租賃契約，而係租賃與委任之類型結合契約。而按在類型結合契約，一
          方當事人負有義務，應提出數個屬於不同契約類型之給付，通說認為，就
          該數個不同之給付義務，應分別適用各該給付所屬契約類型之法律規定，
          以判斷其效力。本件被告應負責巡視冷凍庫場區，防止竊賊侵入，然被告
          僱請之管理員李武勳於失竊當晚，見陌生人進入冷凍庫，破壞鎖頭，取走
          冷凍庫內物品，竟不加制止。且冷凍庫外原有設置鐵門，夜間被告亦不將
          鐵門閉鎖，復未設置任何防盜監視系統，任令宵小出入。而被告職員曾永
          利亦稱，當時除被告冷凍庫鎖頭遭破壞外，兩側相鄰冷凍庫鎖頭亦同遭人
          破壞，而冷凍庫遭竊係九十年五月二十三日，乃被告員工竟毫無知覺，直
          至原告於同年月二十六日早晨前往取貨時，始發覺遭人竊盜而報警。足認
          被告管理上有所疏失。況原告物品失竊，係因冷凍庫鎖頭遭破壞，而非原
          告保管之鎖匙遺失致遭竊，與契約書第五條所列情形，並不相符，被告不
          得據此而免除責任。是被告應依民法第五百四十四條、第二百二十四條、
          第一百八十四條第一項、第一百八十八條第一項規定，負賠償責任。
  三、證據：提出承租契約書影本、肉品損失數量計算書、各類肉品占整隻豬之重量
      比例表、雲林縣肉品市場股份有限公司證明書各一份，並聲請向雲林縣警察局
      虎尾分局調閱九十年五月二十六日發生於雲林縣虎尾鎮農會冷凍庫豬肉失竊案
      件報案及相關人筆錄等調查資料，暨向台北市市場管理處或高雄市政府建設局
      市場管理處函詢失竊肉品失竊時市場價格，及聲請訊問證人謝六合、李五勳。
乙、被告方面：
    一、聲明：駁回原告之訴，如受不利之判決，願供擔保，請准宣告免為假執行。
    二、陳述：
    （一）被告僅出租冷凍庫予原告使用，冷凍庫出租後，鎖匙皆由原告自備自留，
          被告並未持有原告所承租之冷凍庫鎖匙，因此原告進出冷凍庫從未會同被
          告或須經被告同意，故貨品若有短少被告亦無庸負責，此於契約書第五條
          中已有明文。
    （二）被告之管理人員，其工作乃係依契約書第六條規定，按照原告標示之貨品
          冷藏度數負責操作冷凍庫溫度，因此管理員僅注意冷凍庫溫度，並無負責
          巡視冷凍庫或防止失竊之義務，且被告並無替原告堆藏及保管物品之義務
          ，亦無填發倉單之義務，因此雙方所訂立之契約，乃係單純之租賃契約，
          並非倉庫契約。
    （三）否認原告所謂損失之各種肉品之重量與價格，被告僅出租冷凍庫予原告使
          用，並無替原告堆藏及保管物品，亦從未填發倉單予原告，故原告租用冷
          凍庫後，究竟有無存放物品或存放何種物品或存放數量為何，被告從未過
          問，亦不負保管之責。
    三、證據：提出被告與訴外人簡永明、曾合門、林文生、吳順調、周月卿、謝六
        合、洪丁發、徐秀英、王美煌之承租契約書影本各一件為證。
丙、本院依職權勘驗現場，並詢問證人即承辦員警沈坤駿。
    理    由
一、原告主張伊於八十九年十一月二十八日起，以每月二萬元之代價，將豬肉寄託於
    被告經營之冷凍庫，並由被告設置管理人員負責照管冷凍庫之溫度及防止宵小偷
    竊。詎九十年五月二十三日晚間約十一時至十二時許，原告託存在該冷凍庫之大
    排九千七百三十一點八公斤（每公斤一百元）、前腿肉七千八百七十點四公斤（
    每公斤八十元）、蹄膀五千一百二十三公斤（每公斤七十元）、排骨一千七百九
    十四點二公斤（每公斤九十元）、碎肉二千六百四十二點四公斤（每公斤七十元
    ）、梅花肉二千一百八十六點二公斤（每公斤一百一十元），均因被告未善盡善
    良管理人之責任，致遭人偷竊，合計共損失二百五十四萬八千三百五十元，原告
    僅請求其中二百四十二萬元損失等語。被告則以雙方所簽訂之契約，乃係單純之
    冷凍庫使用租賃契約，冷凍庫出租後，鎖匙皆由原告自備自留，被告僅依約按照
    原告標示之貨品冷藏度數負責操作冷凍庫溫度，並無負責防止失竊之義務，原告
    租用冷凍庫後，究竟有無存放物品？存放何種物品？或存放數量為何？被告從未
    過問，亦不負保管之責等語抗辯。
二、原告主張伊於八十九年十一月二十八日與被告訂立冷凍庫承租契約，詎於九十年
    五月二十三日，該冷凍庫遭人偷竊之事實，業據提出承租契約書影本一份、並有
    雲林縣警察局虎尾分局九十年十一月十三日虎警刑一二四一六號函、雲林縣警察
    局埒內派出所呈報單影本二份、雲林縣警察局受理刑事案件報案三聯單影本一份
    在卷足稽，此部分並為被告所不爭執，堪信為真實。
三、原告雖主張雙方訂立之冷凍庫承租契約性質係屬倉庫契約云云，惟按民法債編第
    十五節所指之倉庫，乃謂受報酬為他人堆藏及保管物品之營業，因其性質與寄託
    相類似，依同法第六百十四條所示，除有特別規定外，並準用關於寄託之規定，
    從而倉庫之寄託人，應以寄託物交由倉庫營業人堆藏及保管，且為證明彼此間有
    堆藏及保管關係，並便於寄託人處分寄託物，同法第六百十五條亦定明倉庫營業
    人，因寄託人之請求，有由倉庫簿填發倉單之義務。然查，本件依雙方簽訂之承
    租契約第一條：「承租期間：自民國八十九年十一月二十八日」、「承租倉庫編
    號：九號庫」、「承租面積共計九坪」，第五條：「各冷藏（凍）庫鎖匙由承租
    人自行保管，貨品若有短少本會概不負責」等約定內容以觀。被告租與原告使用
    之冷凍庫，既有固定之空間，設有門鎖，由原告自行保管鎖匙，物品之放入、取
    出，均由原告自為，此與上開所述寄託人應以寄託物交由倉庫營業人堆藏及保管
    之情形有別，自難認雙方簽訂之承租契約為倉庫契約。從而，原告主張與被告間
    為倉庫契約，被告應依民法第六百十四條準用同法第五百九十條之規定，負善良
    管理人之責任，並無可採。
四、原告又主張被告設置管理員操作冷藏（凍）度數，及負責巡視冷凍場區，防止竊
    賊侵入偷竊，乃係為他人處理事務，其法律性質應屬委任，是本件應非單純之租
    賃契約，而係租賃與委任之類型結合契約云云。惟按所謂類型結合契約，當事人
    之一方固有提出數個屬於不同典型契約類型內容之給付義務，然其給付義務，仍
    以契約約定之給付內容為限。經查，本件原告雖主張被告設置之管理員，除操作
    冷藏（凍）度數外，尚負有巡視冷凍場區，防止竊賊侵入偷竊之義務。然據雙方
    簽訂之承租契約書第六點記載：「貨品冷藏度數由承租人標示，本會冷藏（凍）
    庫管理員依照承租人標示冷藏（凍）度數操作，如承租人要求變動冷藏（凍）度
    數應與冷藏（凍）庫管理員會同並於溫度紀錄卡上蓋章以示負責」，第十二條復
    約定：「冷藏庫內溫度由承租人指定，本會依指定溫度調節，承租人應經常檢查
    ，冷藏物品若發生異狀須立即自行處理，若生損失，本會概不負責」。據此，尚
    難認為被告設置之管理員，除操作冷藏（凍）度數外，尚負有巡視冷凍場區，防
    止竊賊侵入偷竊之義務。又證人李武勳證稱：失竊當晚係其值班，當時任職於被
    告農會供銷部，其只負責溫度是否正常而已，如溫度有問題則通知修理冷凍（庫
    ）之人等情。而另證人謝六合亦具結證稱：伊亦向被告承租冷凍庫，失竊當晚曾
    看到一部大型卡車在載貨。管理人是輪班的，不知道管理員的工作是什麼。承租
    時並沒有問到安全的問題，所以不知道何人負責安全，鑰匙是各人乙把負責保管
    等情。再經本院勘驗現場結果，該冷凍庫與被告管理員值班室，並非在同一建築
    物內，雖冷凍庫通道入口前，設有監視攝影器二只，並在被告管理員值班室設有
    監視器螢幕，然據證人曾永利表示，係原告失竊物品後不久始行裝設，此有勘驗
    現場筆錄及相片七幀附卷可認。從而，依兩造訂立之契約內容及證人證述之情節
    可知，被告出租冷凍庫予原告使用，除提供冷凍庫外，並負有依原告之指示，操
    作調節冷凍庫溫度之義務，是原告所稱，本件應非單純之租賃契約，而係租賃與
    委任之類型結合契約，尚非無據。然依兩造訂立之契約內容所示，被告除負有提
    供冷凍庫之義務外，其另一義務為受原告委託，依其指示之溫度，代為操作調整
    冷凍庫溫度之義務，而被告設置冷藏（凍）庫管理員之目的，亦僅在完成此項給
    付義務，並不及於巡視冷凍場區安全、防止竊賊侵入偷竊。至原告所稱，當時之
    所以向被告承租冷凍庫，即係考量冷凍庫位於被告支配管領之場區內部，且設有
    管理員維護場區安全云云，要屬其個人願與被告訂立承租契約之內部心理動機，
    尚不能做為被告應負有巡視冷凍場區安全、防止竊賊侵入偷竊之義務依據。本件
    依兩造訂立之承租契約內容，被告之給付義務除提供冷凍庫外，既僅限於受原告
    委託，依原告指示之冷凍庫溫度操作調節。兩造並未約定被告負有受原告委託代
    為看守或保管原告存放於冷凍庫內物品之責任，是縱認原告主張之失竊情形屬實
    ，亦難令被告負損害賠償之責任，是原告上開主張亦非可採。從而，原告尚不得
    依契約及委任之法律關係，請求被告賠償其所受損失。
五、綜上，本件兩造訂立之承租契約，屬租賃與委任之類型結合契約，然因被告所受
    委任處理之事務，僅係代原告依其指示操作調整冷凍庫溫度，並不及於代為看守
    或保管原告存放於冷凍庫內物品之責，則原告主張被告應依民法第六百十四條準
    用同法第五百九十條之規定，或同法第五百四十四條、第二百二十四條、第一百
    八十四條第一項、第一百八十八條第一項之規定，負賠償責任，於法尚有未合。
    從而，其訴請被告給付前開金額及法定遲延利息，自嫌無據，應予駁回。其假執
    行之聲請，亦因訴無理由而失所依附，應併駁回之。
六、本件為判決基礎之事證已臻明確，兩造其餘攻擊防禦方法，核與判決結果不生影
    響，自無庸逐一論列，附此敘明。
七、據上論結，原告之訴為無理由，並依民事訴訟法第七十八條，判決如主文。
中　　　華　　　民　　　國　　九十一　　年　　　十　　　月　　三十一　　日
                                        臺灣雲林地方法院民事庭
~B法　　　官　劉國賓
右為正本，係照原本作成。
如對本判決上訴須於判決送達後二十日內向本院提出上訴狀。（須附繕本）
中　　　華　　　民　　　國　　九十一　　年　　　十　　　月　　三十一　　日
~B法院書記官　林麗娟
